【裁判字號】    95,訴,1184
【裁判日期】    950918
【裁判案由】    妨害自由
【裁判全文】
臺灣臺中地方法院刑事判決              95年度訴字第1184號
公  訴  人  臺灣臺中地方法院檢察署檢察官
被      告  甲○○
            乙○○
上列被告等因妨害自由案件，經檢察官提起公訴（九十五年度偵
字第五六八○號），被告等於準備程序中就被訴事實為有罪之陳
述，經告知簡式審判程序之旨，並聽取公訴人、被告等之意見後
，由本院合議庭裁定由受命法官獨任進行簡式審判程序，判決如
下：
    主    文
甲○○、乙○○共同以非法方法，剝奪人之行動自由，各處拘役
伍拾日，如易科罰金，均以銀元參佰元即新臺幣玖佰元折算壹日
。
    犯罪事實
一、甲○○因丙○○向其借款新臺幣（下同）五千元未償還且避
    不見面，因而心生不滿，而於民國九十五年一月三十日二十
    三時許，在桃園縣中壢市○○路二二八號前遇到丙○○，甲○○、乙○○遂共同基於妨害自由之犯意聯絡，先由甲○○
    以勾著丙○○背部，強押丙○○進入乙○○所駕駛之車牌號
    碼二二一七－ＦＲ自用小客車內，甲○○隨即進入車內控制
    丙○○，並以手銬銬住丙○○使其無法下車（起訴書誤載為
    由乙○○將丙○○戴上手銬），並將上開自小客車駛離上址
    ，而剝奪丙○○之行動自由。期間甲○○、乙○○二人載丙○○至桃園縣桃園市內擬以其信用卡、金融卡提領五千元償
    還欠款均未果，甲○○、乙○○二人乃於同年月三十一日二
    時許，將丙○○強押至丙○○之父親丁○○位於臺中市○○
    區○○路一一二巷二七號住處。甲○○、乙○○二人帶丙○○進入丁○○上開住處內擬要求其為丙○○清償欠款時，為
    丁○○發現丙○○雙手被手銬銬住，丁○○遂要求甲○○、
    乙○○二人將丙○○手銬打開，乙○○乃自上開自小客車內
    取出該手銬鑰匙交由甲○○將丙○○手銬打開，嗣經丁○○
    報警後於上址查獲上情，並扣得手銬一副，前後剝奪丙○○
    行動自由約三小時。
二、案經丙○○訴由臺中市警察局第五分局報請臺灣臺中地方法
    院檢察署檢察官偵查起訴。
    理  由
一、上開事實，業據被告甲○○、乙○○二人於本院審理時坦承
    不諱，核與告訴人丙○○於警詢及偵查中指訴之情節相符，
    且經證人丁○○於警偵訊中證述明確，並有中國醫藥大學附
    設醫院診斷證明書一紙及照片二幀在卷可稽，堪認被告甲○○、乙○○二人自白與事實相符，事證明確，被告甲○○、
    乙○○二人犯行，堪以認定。
二、核被告甲○○、乙○○二人所為，均係犯刑法第三百零二條
    第一項之妨害自由罪。被告甲○○、乙○○二人間，就上開
    犯行有犯意之聯絡及行為之分擔，為共同正犯。爰審酌被告
    甲○○、乙○○二人之素行、犯罪動機、手段、目的、所造
    成之損害，告訴人表示願意給被告二人一次自新之機會及犯
    罪後坦承犯行，態度尚稱良好等一切情狀，分別量處如主文
    所示之刑，並各諭知易科罰金之折算標準。至扣案之手銬一
    副並非被告二人所有，業據被告二人供述在卷，爰不予宣告
    沒收，附此敘明。
三、按告訴乃論之罪，告訴人於第一審辯論終結前，得撤回其告
    訴；告訴經撤回者，應諭知不受理之判決，刑事訴訟法第二
    百三十八條第一項、第三百零三條第三款分別定有明文。次
    按刑法第二百七十七條第一項之普通傷害罪，依同法第二百
    八十七條之規定，須告訴乃論。本件被告甲○○、乙○○二
    人被訴將告訴人丙○○強押至車牌號碼二二一七－ＦＲ自用
    小客車內及桃園市虎頭山某處，並共同毆打告訴人丙○○，
    致其受有身體四肢、軀幹及臉部多處擦、挫、鈍挫傷及瘀血
    之傷害，公訴人因認被告甲○○、乙○○二人涉犯傷害罪部
    分，茲據告訴人丙○○聲請撤回告訴，有撤回告訴狀在卷可
    證，依據上述說明，本應為不受理之諭知，惟公訴人認此部
    分與上述有罪部分有牽連犯之裁判上一罪關係，爰不另為不
    受理之諭知。
四、其他新舊法比較部分：
  (一)被告行為後，罰金罰鍰提高標準條例第二條業已刪除，而刑
    法第四十一條第一項前段關於易科罰金之折算標準已由舊法
    之銀元一百元、二百元、三百元修正為新臺幣一千元、二千
    元、三千元，因屬科刑規範事項之變更，其折算標準為裁判
    時所應諭知，自有就新舊法規定比較之必要，經比較新舊法
    結果，以被告行為時之舊法較為有利於被告，新法並無對被
    告有較為有利之情形，是依刑法第二條第一項前段之規定，
    本件應適用被告行為時之舊法即依修正前刑法第四十一條第
    一項前段、修正前罰金罰鍰提高標準條例第二條、現行法規
    所定貨幣單位折算新臺幣條例第二條之規定，諭知以銀元三
    百元即新臺幣九百元折算一日為易科罰金之折算標準。
  (二)被告行為後，刑法第三十三條第五款業於九十四年二月二日
    以華總一義字第○九四○○○一四九○一號令修正公布，並
    自九十五年七月一日起施行；修正後刑法第三十三條第五款
    規定「罰金：新臺幣一千元以上，以百元計算之。」，與修
    正前刑法第三十三條第五款規定「罰金：一元以上。」不同
    。比較新舊法結果，以舊法較有利於行為人，新法並無對被
    告較為有利之情形，故依刑法第二條第一項前段規定，本案
    關於刑法第三百零二條第一項之法定刑罰金部分，自應適用
    行為時之法律即修正前刑法第三十三條第五款規定決定其罰
    金部分之法定刑。
  (三)再查被告行為後，業已增訂刑法施行法第一條之一，並規定
    ：「中華民國九十四年一月七日刑法修正施行後，刑法分則
    編所定罰金之貨幣單位為新臺幣。九十四年一月七日刑法修
    正時，刑法分則編未修正之條文定有罰金者，自九十四年一
    月七日刑法修正施行後，就其所定數額提高為三十倍。但七
    十二年六月二十六日至九十四年一月七日新增或修正之條文
    ，就其所定數額提高為三倍。」，是就現行刑法中，有關於
    罰金刑處罰之規定已有修正，惟經比較增訂之刑法施行法第
    一條之一與被告行為時之罰金罰鍰提高標準條例第一條前段
    、現行法規所定貨幣單位折算新臺幣條例第二條結果，二者
    規定適用之結果並無不同，則本件即依被告行為時之舊法即
    依罰金罰鍰提高標準條例第一條前段為法條適用之依據，附
    此敘明。
據上論斷，應依刑事訴訟法第二百九十九條第一項前段、第二百
七十三條之一第一項，刑法第二條第一項前段、第二十八條、第
三百零二條第一項、修正前刑法第四十一條第一項前段，罰金罰
鍰提高標準條例第一條前段、修正前罰金罰鍰提高標準條例第二
條，現行法規所定貨幣單位折算新臺幣條例第二條，判決如主文
。
本案經檢察官戊○○到庭執行職務
中    華    民    國    95    年    9     月    18    日
                  刑事第九庭    法  官  余德正
以上正本證明與原本無異。
如不服本判決，應於送達後十日內向本院提出上訴狀（須附繕
本），上訴於臺灣高等法院臺中分院。
                                書記官  廖日晟
中    華    民    國    95    年    9     月    18    日
附錄論罪科刑法條：
刑法第302條第1項
私行拘禁或以其他非法方法，剝奪人之行動自由者，處五年以下
有期徒刑、拘役或三百元以下罰金。


司法院資訊處製作；財團法人民間司法改革基金會備份。
